【裁判字號】    92,訴,149
【裁判日期】    920924
【裁判案由】    竊盜
【裁判全文】
臺灣臺東地方法院刑事判決                          九十二年度訴字第一四九號
    公  訴  人  臺灣臺東地方法院檢察署檢察官
    被      告  丙○○
右列被告因竊盜案件，經檢察官提起公訴（九十二年度偵字第一二○九、一二二七、
一三○六、一三三九、一三五一號），本院判決如左：
    主  文
丙○○共同以犯竊盜罪為常業，累犯，處有期徒刑貳年貳月，並於刑之執行前，令入
勞動場所強制工作參年。
    事  實
一、丙○○前於民國九十年四月六日，因傷害案件，經本院判處有期徒刑四月確定，
    並於九十年十一月二十五日執行完畢。詎仍不知悔改，竟基於竊盜以維生之常業
    犯意，或夥同陳崇元（本院另案審理中），由陳崇元以機車搭載丙○○，先後於
    附表一；或獨自於附表二所示之時間、地點，以如附表一、二所示之手段，竊取
    如附表一、二所示之物品得手，並恃以為生，而以犯竊盜罪為常業。
二、案經臺東縣警察局臺東分局報請臺灣臺東地方法院檢察署檢察官偵查起訴。
    理  由
一、訊據被告丙○○對於在如附表一、二所示時、地竊盜之犯罪事實坦承不諱，核與
    共犯陳崇元於警詢、偵訊供承；被害人寅○○、丑○○、子○○、庚○○、甲○○○○ＴＲＩ、戊○○、己○○、辰○○、丁○○、巳○○、壬○○、辛○○於
    警詢證述；證人陳忠寶、吳竹勝於警詢、偵訊及證人乙○○於本院證述相符，並
    有被害人丑○○、子○○、庚○○、甲○○○○ＴＲＩ、戊○○、己○○、丁○○、巳○○、壬○○、辛○○立具之贓證物品認領保管收據各一紙、證人陳忠寶
    立具之保管條一紙、共犯陳崇元販賣上開竊得手機之切結書一紙、讓渡書三紙、
    冷氣合約單一紙及竊案現場照片十三幀附卷可稽，被告之自白，核與事實相符，
    本件事證明確，其竊盜犯行堪予認定。
二、按刑法上所謂常業犯，指反覆以同種類行為為目的之社會活動之職業性犯罪而言
    ，至於犯罪所得之多寡，是否恃此犯罪為唯一之謀生職業，則非所問，縱令兼有
    其他職業，仍無礙於該常業犯罪之成立（最高法院八十五年臺上字第五一Ｏ號判
    例意旨參照），本件被告自承平日無固定職業，反覆實施如事實欄之刑法第三百
    二十條第一項之竊盜罪，次數共達十七次，其中並多次將竊得之物變賣，恃以維
    生，其常業竊盜之犯行，至堪認定。核被告所為，係犯刑法第三百二十二條之常
    業竊盜罪。被告就附表一所示竊盜犯行與共犯陳崇元有犯意之聯絡及行為之分擔
    ，應論以共同正犯。被告前於九十年四月六日，因傷害案件，經本院判處有期徒
    刑四月確定，並於九十年十一月二十五日執行完畢，此有臺灣高等法院被告全國
    前案紀錄表附卷足憑，其於五年內再犯本件最重本刑為有期徒刑以上之罪，為累
    犯，應依刑法第四十七條之規定加重其刑。爰審酌被告屢犯竊盜罪，並恃此為生
    ，已嚴重損及他人財產管理之安全性，及參酌被告犯罪後已坦承犯行等一切情狀
    ，量處如主文所示之刑，以示懲儆。又被告以犯竊盜罪為常業，併依竊盜犯贓物
    犯保安處分條例之規定，令於刑之執行前入勞動場所強制工作三年，以資矯治。
三、不另為免訴之諭知：
（一）公訴意旨另認：被告丙○○與共犯陳崇元基於常業竊盜之犯意聯絡：(1)於九十
      一年十二月某日凌晨某時許，由陳崇元在馬偕分院或臺東醫院外把風，被告丙○○侵入該院某病房，徒手竊取不詳姓名人所有序號00000000000
      0000000號行動電話一支；(2)於同年月某日凌晨某時許，由陳崇元在馬
      偕分院或臺東醫院外把風，被告丙○○侵入該院某病房，徒手竊取不詳姓名人
      所有序號0000000000000000號行動電話一支；(3)於九十二年
      一月某日凌晨某時許，由陳崇元在馬偕分院或臺東醫院外把風，被告丙○○侵
      入該院某病房，徒手竊取不詳姓名人所有序號00000000000000
      0號行動電話一支；(4)於同年二月某日凌晨某時許，由陳崇元在馬偕分院或臺
      東醫院外把風，被告丙○○侵入該院某病房，徒手竊取不詳姓名人所有易利信
      牌、Ａ三六一八型行動電話一支。因認被告丙○○涉犯常業竊盜罪嫌等語。
（二）按案件曾經判決確定者，應諭知免訴之判決，刑事訴訟法第三百零二條第一款
      定有明文。又訴訟上所謂一事不再理之原則，關於實質上一罪或裁判上一罪，
      亦均有其適用，最高法院六十年臺非字第七七號著有判例。又按連續犯必須主
      觀上基於一個概括之犯意，客觀上需連續數行為而犯同一罪名時，始能成立，
      所謂基於一個概括之犯意，即指該項犯罪行為，客觀上雖有次數可分，而在犯
      人主觀上不外出於一個犯意之連續進行，即多次犯罪行為自始均在一個預定犯
罪計劃之內，出於主觀上始終同一犯意進行而言，最高法院二十二年度臺上字
      第三二三三號判例、八十三年度臺上字第五八○三號判決可資參照。
（三）查被告丙○○前基於意圖為自己不法所有之概括犯意，先後於九十年十二月十
      二日凌晨某時、同日凌晨三時五十五分許及九十一年八月二十七日凌晨某時，
      分別在馬偕分院四一五Ａ病房、同院三四六Ａ病房及臺東醫院三二三號病房，
      連續竊取郭月鳳所有之行動電話一支、侯順淵所有之行動電話一支及鄭陳桂香
      所有之皮包一只（內有行動電話二支、現金一萬元及健保卡、提款款、身分證
      各一張），該部分竊盜犯行，業經本院於九十二年三月二十日以九十二年度簡
      上字第一號以連續竊盜罪，判處被告有期徒刑四月確定，有臺灣臺東地方法院
      檢察署檢察官起訴書一份、本院刑事簡易判決二份及臺灣高等法院被告全國前
      案紀錄表一份在卷可憑，而本件公訴意旨所認被告自九十一年十二月某日起至
      九十二年二月某日止之竊盜犯行，與前開業經判決確定之竊盜案件之犯罪時間
      相距僅四個月，時間接近，且均是進入醫院病房竊取他人之物，其手段亦相同
      ，顯見被告係基於概括犯意反覆為之，從而公訴意旨所指此部分被告之竊盜行
      為，與前開確定判決之竊盜行為，應屬連續犯，有裁判上一罪之關係，而為前
      案確定判決效力所及，依前揭判例意旨，檢察官本不得就此部分重行起訴，惟
      公訴人認此部分與前開論罪科刑部分有常業犯之實質上一罪關係，本院爰不另
      為免訴之諭知，附此敘明。
四、不另為無罪之諭知：
（一）公訴意旨另認：被告丙○○基於常業竊盜之犯意：(1)於九十二年四月十六日凌
      晨某時許，在馬偕分院，進入該院四四六Ｂ號病房，徒手竊取不詳姓名人所有
      之行動電話一支；(2)於同年月十七日凌晨某時許，在馬偕分院，進入該院四○
      八Ｂ號病房，徒手竊取不詳姓名人所有之皮包一只。因認被告丙○○涉犯常業
      竊盜罪嫌等語。
（二）按犯罪事實應依證據認定之，無證據不得推定其犯罪事實。又被告之自白，不
      得作為有罪判決之唯一證據，仍應調查其他必要之證據，以察其是否與事實相
      符。不能證明被告犯罪者，應諭知無罪之判決。刑事訴訟法第一百五十四條第
      二項、第一百五十六條第二項、第三百零一條第一項分別定有明文。
（三）公訴人認被告丙○○涉有上開犯行，無非以被告丙○○於警詢、偵查中之自白
      為其論據。訊之被告丙○○固坦承有上開犯行，惟查：此部分之犯行，除被告
      丙○○之自白外，並未有何被害人之指述，且經本院傳喚曾經住過前開病房之
      證人癸○○、卯○○均證稱住院期間未遭竊等語，此外，復查無其他人證、物
      證足資證明被告丙○○之自白是否與事實相符，自不得以其自白為有罪判決之
      唯一證據。是公訴人認被告涉有上開常業竊盜犯行，容有未洽，惟公訴人認此
      部分與被告前揭論罪科刑之常業竊盜罪間，有常業犯之實質上一罪關係，爰不
      另為無罪之諭知。
據上論斷，應依刑事訴訟法第二百九十九條第一項前段，刑法第二十八條、第三百二
十二條、第四十七條，竊盜犯贓物犯保安處分條例第三條第一項第二款、第四條、第
五條第一項前段，判決如主文。
本案經檢察官魏宏安到庭執行職務
中      華      民      國    九十二    年      九      月    二十四    日
                                      臺灣臺東地方法院刑事庭
                                                法  官  范乃中
右正本證明與原本無異。
如不服本判決，應於判決送達後十日內向本院提出上訴狀。（須附繕本）
「切勿逕送上級法院」
                書記官  陳俊德
中      華      民      國    九十二    年      九      月    二十四    日
附表一：
（一）於九十二年四月初某日下午五時許，夥同陳崇元共同進入臺東市○○○路七十
      二號邦吉油漆行，趁該處無人之際，由丙○○徒手竊取皮包一只，內有新臺幣
      （下同）三萬二千元及行動電話一支。
（二）於九十二年四月十三日後某日凌晨某時許，由陳崇元在臺東市○○街三○三巷
      一號馬偕紀念醫院臺東分院（下稱馬偕分院）或臺東市○○街署立臺東醫院（
      下稱臺東醫院）外把風，丙○○進入該院某病房，徒手竊取不詳姓名人所有序
      號000000000000000（起訴書誤載為00000000000
      00000）號行動電話一支，後由陳崇元以一千八百元賣給「快易通通信行
      」。
（三）於九十二年四月十四日上午九時五十五分許，在臺東市○○街三十一號前，與
      陳崇元共同徒手竊取寅○○所有，置放於該處小貨車上之開利廠牌、機號○三
      七ＣＨ○○四九號冷氣機一臺，價值七千四百元。
（四）於九十二年四月二十九日凌晨二時許，由陳崇元在臺東醫院外把風，丙○○進
      入該院五二○之一號病房，趁子○○不備，徒手竊取子○○所有序號0000
      00000000000號行動電話一支。
（五）於九十二年四月二十九日凌晨二時許，由陳崇元在臺東醫院外把風，丙○○進
      入該院五二三之一號病房，趁庚○○不備之際，徒手竊取庚○○所有序號00
      0000000000000號行動電話一支。
（六）於九十二年四月二十九日凌晨三時許，由陳崇元在臺東醫院外把風，丙○○進
      入該院三二九之一號病房，趁丑○○不備之際，徒手竊取丑○○所有灰色小公
      事包、小置物袋各一個。
附表二：
（一）於九十二年三月二十日後某日凌晨某時許，在馬偕分院，進入某病房，徒手竊
      取不詳姓名人所有序號000000000000000號行動電話一支，其
      後轉賣給陳忠寶。
（二）於九十二年三月二十日後某日凌晨某時許，在馬偕分院，進入某病房，徒手竊
      取不詳姓名人所有序號000000000000000號行動電話一支，其
      後轉賣給陳忠寶。
（三）於九十二年四月三日凌晨某時許，在臺東醫院，進入五三一號病房內，趁甲○○○○ＴＲＩ睡覺之際，徒手竊取甲○○○○ＴＲＩ所有小皮包（內有印尼幣
      一萬元、新臺幣二千五百元）。
（四）於九十二年四月三日晚上八時許，在臺東市○○路九一九巷十七號戊○○住處
      ，趁該處無人之際，侵入該住處二樓，徒手竊取戊○○所有飛利浦床頭音響一
      組含音箱二個、價值七千元。
（五）於九十二年四月六日下午四時許，在臺東市○○路二一五號己○○所經營之服
      飾店，趁該處無人侵入，徒手竊取己○○所有，置放於收銀台內之現金四千七
      百一十元。
（六）於九十二年四月十日晚上十一時許，在臺東醫院，進入五三七號病房內，趁辰
      ○○不備，徒手竊取辰○○所有之黑色小皮包，內有一千二百元。
（七）於九十二年四月十五日零時十分許，在臺東醫院，進入該院三三三號病房，趁
      丁○○睡覺之際，徒手竊取丁○○所有之皮包一只，內有二百元及ＡＣＥＲ牌
      、銀色行動電話一支。
（八）於九十二年四月十五日晚上十一時許，在臺東醫院，進入該院三三三號病房，
      趁辛○○不備之際，徒手竊取辛○○所有之飛利浦牌、門號00000000
      00號、行動電話一支、價值五千元。
（九）於九十二年四月十五日晚上十一時十五分許，在臺東醫院，進入該院五○二號
      病房，趁壬○○不備之際，徒手竊取壬○○所有之飛利浦牌行動電話一支。
（十）於九十二年四月十五日晚上十一時二十分許，在臺東醫院，進入該院三○九號
      病房，趁巳○○不備之際，徒手竊取巳○○所有之紅色皮包一只。
（十一）於九十二年四月十七日凌晨某時許，在馬偕分院，進入該院四三九號病房，
        徒手竊取李虹瑤所有（起訴書記載為不詳姓名人所有）之行動電話一支。
附記
中華民國刑法第三百二十二條
 (常業竊盜)
以犯竊盜罪為常業者，處一年以上七年以下有期徒刑。
竊盜犯贓物犯保安處分條例第三條第一項第二款
（強制工作處分之事由及行刑權時效期間之起算）
十八歲以上之竊盜犯、贓物犯，有左列情形之一者，得於刑之執行前，令入勞動場所
強制工作：
二  以犯竊盜罪或贓物罪為常業者。
竊盜犯贓物犯保安處分條例第四條
（保安處分之判決）
依本條例所為之保安處分及其期間，由法院以判決諭知。
竊盜犯贓物犯保安處分條例第五條第一項前段
（強制工作之處分期間）
依本條例宣告之強制工作處分，其執行以三年為期。


司法院資訊處製作；財團法人民間司法改革基金會備份。
